【裁判字號】    97,上易,1602
【裁判日期】    970930
【裁判案由】    竊盜
【裁判全文】
臺灣高等法院臺中分院刑事判決        97年度上易字第1602號
上  訴  人  臺灣彰化地方法院檢察署檢察官
被      告  乙○○
                    6號
                   （另案於臺灣嘉義監獄執行中）
被      告  甲○○
                    （另案於臺灣嘉義監獄執行中）
上列上訴人因被告竊盜案件，不服臺灣彰化地方法院97年度易字
第616號中華民國97年6月10日第一審判決（起訴案號：臺灣彰化
地方法院檢察署96年度偵字第6753號），提起上訴，本院判決如
下：
    主  文
上訴駁回。
    理  由
一、按不服地方法院之第一審判決而上訴者，應向管轄第二審之
    高等法院為之；上訴書狀應敘述具體理由；第二審法院認為
    上訴書狀未敘述理由或上訴有第 362條前段情形，應以判決
    駁回之，刑事訴訟法第361條第1、2項、第367條前段明文規
    定。而所謂具體理由，必係依據卷內既有訴訟資料或提出新
    事證，指摘或表明第一審判決有何採證認事、用法或量刑等
    足以影響判決本旨之不當或違法，而構成應予撤銷之具體事
    由，始克當之（例如：依憑證據法則具體指出所採證據何以
    不具證據能力，或依憑卷證資料，明確指出所為證據證明力
    之判斷如何違背經驗、論理法則）；倘僅泛言原判決認定事
    實錯誤、違背法令、量刑失之過重或輕縱，而未依上揭意旨
    指出具體事由，或形式上雖已指出具體事由，然該事由縱使
    屬實，亦不足以認為原判決有何不當或違法者（例如：對不
    具有調查必要性之證據，法院未依聲請調查亦未說明理由，
    或援用證據不當，但除去該證據仍應為同一事實之認定），
    皆難謂係具體理由，俾與第二審上訴制度旨在請求第二審法
    院撤銷、變更第一審不當或違法之判決，以實現個案救濟之
    立法目的相契合，並節制濫行上訴（最高法院97年度台上字
    第 892號判決參照）。是倘上訴人之上訴書狀雖敘述上訴理
    由，形式上雖已指出具體事由，然該事由縱使屬實，亦不足
    以認為原判決有何不當或違法者，即與未敘述具體理由無異
    ，所為上訴，即非適法。
二、本件檢察官不服原審判決提起上訴，其上訴理由略謂：(一)本
    案固均是因被告乙○○向警自首始查獲，然其不僅所犯案件
    甚多，且於審理之初為逃避刑責，不僅否認犯行，復一度謊
    稱警員對其施以不正方法取得自白，供詞反覆，雖其最終坦
    承犯行，然顯係因謊言遭戳破始不得已坦認，況其始終對其
    他共犯犯行，力圖掩飾，誠未見其有何真誠悔悟之心，當不
    宜依自首之規定，對其減刑，否則無異鼓勵其上開狡黠惡行
    ，原審未能審酌至此依自首規定對其減刑，容有不妥；(二)被
    告乙○○、甲○○前即已多次觸犯刑責，屢受徒刑執行，仍
    不知悔改，一犯再犯，其2人已有反覆實施犯罪之習慣，且
    其等均正值青年，若能痛改前非，努力生活，至少也能靠自
    己勞動，賺取所需費用，前途仍為美好，然被告乙○○、甲
    ○○於出監後，旋即一再犯案，原因無他，自是根源於自身
    游蕩、懶惰成習，謀生觀念偏差，加上欠缺一技之長，始會
    一再吸毒，然後再因缺錢買毒品或缺生活費用，養成犯罪以
    取得財物之習慣，從而，自有依法令入勞動場所強制工作施
    以適當矯治之必要，始能其養成刻苦耐勞之性，徹底根治犯
    罪原因，將來重返社會，不致再犯，否則，若仍如前，僅對
    其等施以自由刑，屆時被告等執行完畢，也只是再一次重複
    吸毒、缺錢、偷竊犯罪之輪迴，對於社會之安定、人民的財
    產有威脅，當非吾人所樂見，是以，容認對被告2人宣告強
    制工作，始為根本矯治其2人偏差觀念及行為之道，然原審
    未能審酌上情僅以被告2人所犯本案犯罪時間尚非甚為密集
    ，宣告之刑已與其等罪刑相當為由，未對其等宣告強制工作
    ，容有保安處分與刑目的相混淆之未足之處等語。
三、經查：
  (一)按刑法第62條所謂自首，祇以犯人在犯罪未發覺之前，向該
    管公務員申告犯罪事實，而受裁判為已足，並不以使用自首
    字樣為必要。又刑事訴訟採職權主義，不能期待被告自己證
    明其自己犯罪，因之，自首者於自首後，縱又為與自首時不
    相一致之陳述，甚至否認犯罪，仍不能動搖其自首效力（最
    高法院88年度臺上字第877 號判決要旨參照），是被告乙○
    ○於有偵查犯罪職權之警察機關尚未發覺原審判決書犯罪事
    實欄一(一)至(十一)所示竊盜犯行前，即主動向員警坦承上開竊盜
    情事，業經證人即警員警員張錫雄於原審97年5 月12日審判
    時具結證述屬實（見原審卷第135至138頁），核與自首要件
    相符，原審斟酌上情認為被告乙○○之行為符合自首之要件
    ，而引用自首之規定予以減刑，其裁量並無不當。檢察官上
    訴意旨認被告乙○○所涉原判決犯罪事實一(一)至(十一)之竊盜犯
    行，不得依自首之規定減輕其刑，尚有未洽。
  (二)次按保安處分係針對受處分人將來之危險性所為之處置，以
    達教化、治療之目的，為刑罰之補充制度。我國現行刑法採
    刑罰與保安處分雙軌制，係在維持行為責任之刑罰原則下，
    為協助行為人再社會化之功能，以及改善行為人潛在之危險
    性格，期能達成根治犯罪原因、預防犯罪之特別目的。是保
    安處分中之強制工作，旨在對嚴重職業性犯罪及欠缺正確工
    作觀念或無正常工作因而犯罪者，強制其從事勞動，學習一
    技之長及正確之謀生觀念，使其日後重返社會，能適應社會
    生活。竊盜犯贓物犯保安處分條例第3條第1項規定，即係本
    於保安處分應受比例原則之規範，使保安處分之宣告，與行
    為人所為行為之嚴重性、行為人所表現之危險性及對於行為
    人未來行為之期待性相當之意旨而制定，而由法院視行為人
    之危險性格，決定應否令入勞動處所強制工作，以達預預防
    之目的（最高法院91年度臺上字第4625號刑事判決意旨參照
    ）。本件被告乙○○、甲○○所犯之竊盜行為固然多次，惟
    原審認分別判處被告乙○○、甲○○有期徒刑2年4月，即足
    以收矯治之效，不予宣告強制工作，並判決理由五中說明綦
    詳。是原審判決以難認被告乙○○、甲○○係有犯罪習慣或
    因懶惰成習而犯罪，不予宣告強制工作，本院亦認妥適。檢
    察官上訴指摘原判決未諭知被告乙○○、甲○○令入勞動場
    所強制工作等語，顯無理由。
  (三)是以檢察官以上開情詞提起上訴，固具備形式上之理由，但
    究其實質，明顯對於原判決所認定之犯罪事實及量刑基礎不
    生動搖。綜上所述，原審判決對於被告論罪科刑，俱無違法
    不當之處，量刑亦稱妥適，檢察官未提新事證，亦未依據卷
    內之訴訟資料，指摘原審決有何足以影響判決本旨之不當或
    違法，構成應予撤銷之具體事由，徒憑己意漫指原審判決不
    當，其上訴自屬違背法律上之程式，應予以駁回，爰依刑事
    訴訟法第367條前段、第372條之規定，不經言詞辯論判決如
    主文。
中    華    民    國    97    年    9     月    30    日
            刑事第五庭    審判長法  官  趙  春  碧
                                法  官  賴  恭  利
                                法  官  何  秀  燕
上列正本證明與原本無異。
不得上訴。
                                書記官  阮  正  枝
中    華    民    國    97    年    10    月    1     日


司法院資訊處製作；財團法人民間司法改革基金會備份。
